臺灣高等法院臺中分院刑事判決　　　　　　　　　　九十四年度上訴字第一三五號
　　上　訴　人
　　被　　　告　甲○○
　　指定辯護人　丙○○律師
右上訴人即被告因毒品危害防制條例案件，不服臺灣苗栗地方法院九十三年度重訴字
第八號，中華民國九十三年十二月九日第一審判決（起訴案號：臺灣苗栗地方法院檢
察署九十三年度偵字第一九五七、二一六二號），提起上訴，本院判決如左：
      主  文
上訴駁回。
      事  實
一、甲○○曾因違反建築法案件，經臺灣苗栗地方法院判處有期徒刑三月確定，於民
    國八十八年三月二十三日易科罰金執行完畢。其已知悉第一級毒品海洛因，係經
    政府公告管制進口之物品，非經許可不得運輸進口，惟因其積欠在大陸地區綽號
    「小林」之成年男子新臺幣（下同）五十餘萬元，無力清償下，應綽號「小林」
    之要求，運輸海洛因回臺即可獲得報酬用以清償上開債務，竟與該姓名年籍均不
    詳綽號「小林」之成年男子及綽號「豬哥」之林煥榮（由檢察官另案偵辦），共
    同基於走私、運輸海洛因回臺之概括犯意聯絡，由甲○○負責從大陸地區運輸毒
    品入境，交給在臺之林煥榮，約定若將每批約八、九十個條狀包裝之海洛因走私
    、運輸回臺成功，甲○○即可向林煥榮取得十萬元之報酬。甲○○即分別於九十
    三年三月七日、同年三月十六日、同年四月四日、同年四月十六日、同年五月二
    日，連續在大陸地區從綽號「小林」之男子，各取得重量及數量不等之海洛因，
    並以手術用之手套，裁剪作成長條狀之外包裝，分別包裝海洛因後，再以沾牛油
    吞服之方式，將海洛因於同日從大陸地區走私、運輸進入臺灣地區。甲○○對綽
    號「小林」交付每批之海洛因，因無法一次全部吞服完畢，皆採分兩次吞服之方
    式私運進口。甲○○歷次走私成功入境後，即依「小林」之指示，分別在林煥榮
    位於桃園縣楊梅鎮○○○街一巷六號二樓之四租屋處，與林煥榮會合，或由林煥
    榮安排住進苗栗縣竹南鎮富貴香汽車旅館，待海洛因隨糞便排出後加以清洗，並
    將海洛因外包裝拆開，再將海洛因交給林煥榮，林煥榮則在甲○○第二趟走私海
    洛因回臺成功後，將酬勞十萬元現金交給甲○○，又在甲○○第四趟走私海洛因
    回臺成功後，將酬勞十萬元現金交給甲○○，另在甲○○第五趟走私海洛因回臺
    成功後，應甲○○之請求，先就第六趟可得之酬勞十萬元，匯至大陸地區給甲○
    ○，甲○○則將上開酬勞共計三十萬元交給綽號「小林」之男子，以清償其積欠
    綽號「小林」之債務。嗣甲○○於九十三年五月十日，又依綽號「小林」之指示
    ，自大陸地區走私、運輸海洛因由桃園中正機場入境成功，並於同日下午三時四
    十五分許，前往桃園縣楊梅鎮○○○街一巷六號二樓之四林煥榮租屋處前之社區
    停車場，準備與林煥榮會合時，為監聽已久之法務部調查局苗栗縣調查站，會同
    桃園縣調查站、財政部關稅局、苗栗縣警察局刑警隊、苗栗縣警察局竹南分局、
    海岸巡防署苗栗機動查緝隊、海岸巡防署三二大隊及桃園憲兵隊等單位人員，持
    臺灣苗栗地方法院檢察署檢察官核發之拘票，在該停車場將甲○○拘提逮捕，甲
    ○○當場配合調查人員，打電話給林煥榮確定在家後，甲○○隨即引導相關調查
    人員走至林煥榮租屋處，甲○○叫林煥榮開門後，調查人員隨即進入屋內將林煥
    榮逮捕。調查人員隨後將甲○○帶至行政院衛生署苗栗醫院作Ｘ光掃描，發現甲
    ○○腹腔內夾藏有大量條狀海洛因，因醫師認為有致命危險，立即轉送臺中榮民
    總醫院急診室毒物科診治，迄至同年月十三日上午十時許止，總計經由甲○○排
    泄物中取出含有海洛因之條狀物共六十個合計淨重二百九十一點三七公克（空包
    裝重一百四十三點九三公克）。
二、案經法務部調查局苗栗縣調查站及苗栗縣警察局移送臺灣苗栗地方法院檢察署檢
    察官偵查起訴。
      理  由
一、訊據上訴人即被告甲○○對右揭走私、運輸毒品海洛因入境之犯罪事實，均自白
    不諱，核與其於偵查及原審供述，及共犯林煥榮向檢察官供述之情節大致相符，
    並有被告入出境查詢結果一紙、富貴香汽車商務旅館旅客登記簿影本一紙、車號
    查詢汽車車籍一紙、豬哥等涉嫌販毒案通訊作業報告表三紙、被告坐在病床前與
    毒品合照之照片共二幀、警方拍攝之被告與毒品照片共三幀、行政院國軍退除役
    官兵輔導委員會臺中榮民總醫院診斷證明書一紙在卷足稽。另扣案之六十個條狀
    物送請法務部調查局依化學呈色法及氣相層析質譜儀分析法鑑定結果，均含有第
    一級毒品海洛因成分，合計淨重二百九十一點三七公克（空包裝重一百四十三點
    九三公克），純度百分之八十一點八六，純質淨重二百三十八點五二公克，此亦
    有該局九十三年六月十七日調科壹字第九九００００八八七號鑑定通知書一紙在
    卷足憑，是被告之自白，與事實相符。此外，復有被告所有之中華民國護照一本
    扣案足資佐證。本件事證明確，被告犯行洵堪認定，應依法論科。
二、按海洛因係毒品危害防制條例第二條第二項第一款規定之第一級毒品，且係行政
    院依懲治走私條例第二條第四項公告之「管制物品及其數額」甲項第四款所列之
    管制進出口物品。次按，自大陸地區私運物品進入臺灣地區，或自臺灣地區私運
    物品前往大陸地區者，以私運物品進口、出口論，適用本條例規定處斷，懲治走
    私條例第十二條亦定有明文。被告自大陸地區私運管制進口之第一級毒品海洛因
    入台，係犯毒品危害防制條例第四條第一項之運輸第一級毒品罪及懲治走私條例
    第二條第一項之私運管制物品進口罪。被告持有海洛因之低度行為，已為其運輸
    之高度行為所吸收，不另論罪。被告與林煥榮及綽號「小林」之成年男子，就所
    犯上開二罪，彼此間有犯意聯絡及行為分擔，應論以共同正犯。被告以一夾藏運
    送行為同時觸犯上開二罪名，為想像競合犯，應依刑法第五十五條前段之規定，
    從一重之運輸第一級毒品罪處斷。被告先後六次運輸第一級毒品海洛因之行為，
時間緊接，所犯罪名之構成要件相同，顯係基於概括之犯意而為，應依連續犯之
    規定論以一罪。查被告曾因違反建築法案件，經臺灣苗栗地方法院判處有期徒刑
    三月確定，於八十八年三月二十三日易科罰金執行完畢，此有臺灣高等法院被告
    全國前案紀錄表在卷可按，其於五年內再犯本件有期徒刑以上刑之罪，為累犯，
    應就併科罰金部分加重其刑（本刑為死刑、無期徒刑之法定刑部分，依法不得加
    重）。原審法院因認被告罪證明確，適用毒品危害防制條例第四條第一項、第十
    八條第一項前段、第十九條第一項，懲治走私條例第二條第一項、第十一條，刑
    法第十一條、第二十八條、第四十七條、第五十五條前段、第五十六條、第五十
    九條、第三十七條第二項規定，以被告運輸第一級毒品海洛因入境，雖已對社會
    造成毒品氾濫之危害，惟因其係積欠綽號「小林」男子之債務無力清償，受到小
    林之蠱惑，一時失慮，致觸犯重法，且非該運毒集團之首謀成員，亦非最終利益
    之歸屬者，對整個運毒集團之網絡瞭解有限，顯然其參與犯罪之情節較為輕微；
    況調查人員查獲被告後，因被告完全配合，而順利逮捕幕後首腦成員之一，有法
    務部調查局苗栗縣調查站之執行報告一紙在卷足稽（參見九十三年度偵字第一九
    五七號偵查卷第八十頁）；再者，被告係以吞服方式運輸毒品，運輸之數量有限
    ，遠非以其他貨物夾帶或漁船走私方式動輒數十公斤可比擬，是茍不論被告運輸
    之數量，仍處以法定刑死刑或無期徒刑，無異鼓勵運輸及販毒之人，從事大量毒
    品之運輸及販賣，顯非毒品危害防制條例遏止毒品氾濫之立法本旨，因此認為本
    案縱處被告最輕法定刑之無期徒刑，仍嫌過重，且偵查及公訴檢察官一再請求給
    予被告減刑之寬典，乃依刑法第五十九條之規定，酌量減輕其刑。並審酌被告運
    輸毒品海洛因之數量尚非龐大，所得報酬不多，尚無意在販賣之具體事證，又能
    配合檢調單位，揪出幕後首腦成員之一，及犯後能坦白承認，深表悔意等一切情
    狀，量處有期徒刑十二年，並依法宣告褫奪公權八年，以資懲儆。且說明檢察
    官雖具體求刑十年，惟因考量被告前後六次運輸毒品闖關成功，除扣案之毒品外
    ，其餘毒品可能已經流入市面，對國家社會及民族健康危害不小，若不讓其長期
    在監所內深切反省，不足以弭平其對國家社會所造之罪孽，故認為檢察官之具體
    求刑，稍嫌過輕。至扣案之海洛因六十個合計淨重二百九十一點三七公克，均係
    第一級毒品，應依毒品危害防制條例第十八條第一項前段之規定宣告沒收銷燬之
    。另毒品之外包裝共重一百四十三點九三公克，均係綽號「小林」之男子所提供
    ，用以供犯本案犯罪所用之物，復無其他之人出面主張權利，應認就是綽號「小
    林」之人所有，且該毒品包裝既經鑑定機關就之與毒品分別鑑析其重量，從上開
    法務部調查局之鑑定通知書即可得知，足證與毒品並無不可析離之關係，故上開
    外包裝應另依毒品危害防制條例第十九條第一項之規定，予以宣告沒收（最高法
    院九十年度台上字第五一七二號、八十八年度台上字第五０三三號判決要旨參照
    ）。又被告前後運輸所得報酬共三十萬元，則應依毒品危害防制條例第十九條第
    一項之規定沒收之，如全部或一部不能沒收時，以其財產抵償之（按應追徵其價
    額，必限於所得者為金錢以外之其他財物，本案被告運輸毒品所得係金錢，自不
    發生追徵其價額問題，最高法院九十二年度台上字第一二八八號判決要旨足資參
    照）。核其認事用法，均無不當，量刑亦屬妥適，應予維持。被告上訴意旨徒以
    原審法院量刑過重為由，執以指摘原判決不當，並無理由，應予駁回。
據上論斷，應依刑事訴訟法第三百六十八條，判決如主文。
本案經檢察官乙○○到庭執行職務。
中      華      民      國      九十四  年      三      月      十      日
                                臺灣高等法院臺中分院刑事第六庭
                                      審判長法  官  李  文  雄
                                            法  官  陳  嘉  雄
                                            法  官  邱  顯  祥
右正本證明與原本無異。
如不服本判決應於收受送達後十日內向本院提出上訴書狀，其未敘述上訴之理由者並
得於提起上訴後十日內向本院補提理由書（均須按他造當事人之人數附繕本）。
                                            書記官  陳  桂  芬
中      華      民      國      九十四  年      三      月      十      日
                                                                        Ａ
